臺灣高雄地方法院刑事判決　　　　　　　　　　　　九十三年度簡上字第三九五號
　　上　訴　人
　　即　被　告　戊○○　男　四.
右列上訴人因被告違反著作權法案件，不服本院高雄簡易庭中華民國九十三年五月三
十一日九十三年度簡字第二○○六號所為第一審判決（聲請簡易判決處刑書案號：臺
灣高雄地方法院檢察署九十三年度偵續字第二五號），提起上訴，本院管轄之第二審
合議庭判決如左：
      主  文
原判決撤銷。
戊○○無罪。
    理  由
一、聲請簡易判決處刑意旨略以：被告戊○○前於民國（下同）九十二年三、四月間
    ，以新台幣（下同）三千元之代價，承租甲○○所經營，位於高雄縣鳳山市○○
    街十一巷二十六之一號「越南河粉小吃部」擺設其購自越南之投幣式點唱機，明
    知該點唱機內所灌錄之「船螺三聲」、「思鄉情歌」及「一枚戒指」（下稱系爭
    歌曲）係乙○○○育樂事業有限公司（下稱欣代公司）享有詞曲著作之著作財產
    權，未經欣代公司同意或授權，不得擅自公開上映或演出。竟意圖營利，以每次
    十元之代價，供不特定人點唱公開上映或演出。嗣於九十二年八月十一日，經警
    持台灣高雄地方法院核發之搜索票於上址查獲，並扣得點唱機、歌本等物。因認
    被告涉犯著作權法第九十二條之罪嫌。
二、按犯罪事實應依證據認定之，無證據不得認定犯罪事實；又不能證明被告犯罪者
    ，應諭知無罪之判決，刑事訴訟法第一百五十四條第二項及第三百零一條第一項
    分別定有明文。次按告訴人之告訴，係以使被告受刑事訴追為目的，是其陳述是
    否與事實相符，仍應調查其他證據以資審認，最高法院五十二年台上字第一三○○號著有判例可資參照。復按刑事訴訟法上所謂認定犯罪事實之證據，係指足以
    認定被告確有犯罪行為之積極證據而言，如未能發現相當證據或證據不足以證明
    ，自不能以推測或擬制之方法，以為裁判基礎，最高法院二十九年上字第三一
    五號及四十年台上字第八六號分別著有判例可資參照。再刑事訴訟上證明之資料
    ，無論其為直接或間接證據，均須達於通常一般之人均不致有所懷疑，而得確信
    其為真實之程度，始得據為有罪之認定，若關於被告是否犯罪之證明未能達此程
    度，而有合理懷疑之存在，致使無從形成有罪之確信，根據「罪證有疑，利於被
    告」之證據法則，即不得遽為不利被告之認定，亦有最高法院七十六年度臺上字
    第四九八六號判例可資參照。
三、本件公訴人認被告戊○○涉犯上開罪嫌，無非以(1)被告坦承未取得公開播放系爭
    歌曲之權利、(2)告訴人己○○之指述、(3)扣案之點唱機一台、點唱單三張、(4)現
    場照片九張等證物為其論據。訊據被告戊○○固坦承自越南購買投幣式點唱機，
    並將之擺放於前揭地點之事實，惟堅決否認有何侵犯他人智慧財產權之行為，辯
    稱：該店主要是供越南人點唱越南歌曲，伊不知道點唱機內錄有系爭歌曲，且未
    曾有人點唱系爭歌曲等語。經查：
  (一)告訴人欣代公司對系爭歌曲享有音樂著作財產權之專屬授權乙節，有告訴人提出
    之內政部著作權登記簿謄本五紙、專屬授權書一紙附卷可稽（見警卷第二十七頁
    至第三十二頁），固堪信為真實。惟查，著作人專有公開上映其視聽著作之權利
    ，著作權法第二十五條，雖定有明文，然公開演出與公開上映仍屬有別，後者公
    開上映依著作權法第三條第一項第八款之規定，其要件有三：(一)、以單一或多
    數視聽機或其他傳送影像之方法為工具；(二)、以影像之傳送傳達視聽著作之內
    容；(三)、於同一時間向現場或現場以外一定之場所之公眾傳達。而所謂視聽著
    作，依內政部著作權委員會公布之「著作權法第五條第一項各款著作內容例示」
    第二條第七款之規定，包括電影、錄影、碟影、電視螢幕上顯示式之影像及其他
    藉機械或設備表現系列影像，不論有無附隨聲音而能附著於任何媒介物上之著作
    。是「公開上映權」應僅限於視聽著作之著作財產權人始得主張。本件告訴人欣
    代公司僅係系爭歌曲之音樂著作財產權人，並非視聽著作之著作財產權人，已如
    前述，故被告縱有「公開上映」視聽著作，而侵害他人「公開上映權」之行為，
    亦非告訴人所得主張。況得公開上映者係視聽著作而非音樂著作，音樂著作本身
    並不符合前揭「公開上映」之要件。
  (二)著作權法第二十六條第一項固規定，音樂著作財產權人，專有公開演出其音樂著
    作之權利，然所謂「公開演出」依同法第三條第一項第九款規定，係指「以演技
    、舞蹈、歌唱、彈奏樂器或其他方法向現場之公眾傳達著作內容。以擴音器或其
    他器材將原播送之聲音或影像向公眾傳達者亦屬之。」，是構成對音樂著作財產
    權人所享有公開演出權之侵害者，必須行為人有以前揭方法在「現場」向公眾傳
    達音樂著作之事實者始足當之，然查：
  證人即經營上開「越南河粉小吃部」之甲○○到庭證稱：我是高雄縣鳳山市○○
    街十一巷二十六之一號的屋主，該處經營「越南小吃」，後來戊○○向伊承租一
    個小角落擺放點唱機，每月月租三千元，已租給被告半年多。該處只針對越南人
    來營業，所以點唱機裡面台語歌曲不多，且國台語的歌本有收起來，而越南的歌
    本就是要放著讓越南人點唱用的。當天警察會同唱片公司總共有四個人來查的時
    候，點唱機原來沒有開，是警察叫我投幣，由他們點唱系爭歌曲，點歌出來後並
    沒有人唱歌，他們在電視螢幕顯現伴唱帶的畫面後就照相，相片的內容就如警卷
    內照片所示等語（見本院卷第八十七頁至第九十一頁）；另證人即至現場搜索、
    查扣點唱機之警員丙○○到庭證稱：當初是因為告訴人代理人丁○○（現未在告
    訴人公司任職）提出告訴後才知道被告的小吃店有放置點唱機，前往搜索時，點
    唱機及小吃部是在同一個地點，但是點唱機那邊沒有客人，小吃部那裡才有客人
    。去現場勘查的時候，只是確定是否有擺放點唱機，不會刻意挑有人點唱時才去
    現場勘驗。而去搜索那一天確實沒有人點唱，警卷內的翻拍照片，是我們在現場
    投幣點唱丁○○所指述之歌曲後拍攝的，並非客人當場點唱而由我們拍攝等語（
    見本院卷第一○九頁至第一一一頁）。
  由上開二位證人之證述可知，告訴代理人丁○○會同警方搜索時，並無不知情之
    消費者在場點唱並公開演出系爭歌曲之情。且警卷內所附之系爭歌曲點唱畫面之
    照片，亦非由被告或不知情之消費者所點唱，而係由警員基於搜索取證之目的而
    點播，是該批照片僅足證明被告擺設之點唱機內確有收錄系爭歌曲，並不足以證
    明有何不知情之消費者曾點唱「船螺三聲」、「思鄉情歌」及「一枚戒指」而有
    公開演出之事實。
  證人即曾代理告訴人提出告訴之丁○○雖於警詢中指稱：伊曾前往越南河粉卡拉
    ＯＫ店，發現該店內點唱機內有系爭歌曲，並經伊點唱無誤等語。惟證人丁○○
    亦僅指稱被告所有之點唱機內錄有「船螺三聲」、「思鄉情歌」及「一枚戒指」
    等三首歌曲，並未指述有其他不知情之消費者因點唱而公開演出系爭歌曲，是證
    人丁○○於警詢中之指述，亦不足以證明曾有公開演出系爭歌曲之事實。因此
    本件究竟何人、何時於該「越南河粉小吃部」，「公開演出」何首歌曲，均無證
    據足以證明認定。本件既無任何證據足資認定告確有意圖營利，而以公開演出之
    方式侵害告訴人對系爭歌曲所擁有之音樂著作財產權之犯行。是尚不能僅因被告
    所購買，置放於甲○○所經營之「越南河粉小吃部」之點唱機錄有「船螺三聲」
    、「思鄉情歌」及「一枚戒指」等三首歌曲，而於未查獲有何不知情之消費者從
    事「公開演出」之行為前，即遽為不利被告之認定。
四、綜上，本件公訴人所舉之證據，不足以證明被告有何以公開演出侵害著作財產權
    之事實，且本院復查無其他積極證據，足資認定公訴意旨所論列之犯罪事實屬實
    ，揆諸前開說明，既不能證明被告犯罪，依法自應為無罪之諭知。原審未察，遽
    為對被告論罪科刑之判決，自有未洽，被告上訴意旨指摘及此，上訴為有理由，
    應由本院將原審判決撤銷，而為被告無罪之諭知。
五、另按檢察官聲請以簡易判決處刑之案件，經法院認為有第四百五十一條之一第四
    項但書之情形者，應適用通常訴訟程序審判之，刑事訴訟法第四百五十二條定有
    明文。又按對於簡易判決之上訴，準用刑事訴訟法第三編第一章及第二章之規定
    ，管轄第二審之地方法院合議庭受理簡易判決上訴案件，應依通常程序審理。其
    認案件有刑事訴訟法第四百五十二條之情形者，應撤銷原判決，逕依通常程序為
    第一審判決，法院辦理刑事訴訟簡易程序案件應行注意事項第十四項亦定有明文
    。本件原審依承辦檢察官聲請簡易判決處刑，對被告論罪科刑，經本院撤銷原判
    決，改判被告無罪，已詳如前述，足認檢察官聲請簡易判決處刑為不適當，而有
    刑事訴訟法第四百五十一條之一第四項但書第三款之情形，故依前揭規定，應由
    本院合議庭逕依通常程序審理後，自為第一審判決，檢察官如不服本判決，仍得
    於法定上訴期間內，向管轄之第二審法院提起上訴，附此敘明。
據上論斷，應依刑事訴訟法第四百五十二條、第四百五十五條之一第一項、第三項、
第三百六十九條第一項前段、第二項、第三百六十四條、第三百零一條第一項，判決
如主文。
本案經檢察官庚○○到庭執行職務。
中　　　華　　　民　　　國　　九十四　　年　　　三　　　月　　　三　　　日
                                  臺灣高雄地方法院刑事第二庭
                                      審判長法  官    莊崑山
                                            法  官    黃宣撫
                                            法  官    李育信
右正本證明與原本無異。
檢察官如不服本判決，應於收受送達後十日內向本院提出上訴書狀。
                                            書記官    洪生輝
中　　　華　　　民　　　國　　九十四　　年　　　三　　　月　　　四　　　日
